臺灣臺南地方法院刑事判決　　　　　　　 100年度訴字第54號
公　訴　人　臺灣臺南地方法院檢察署檢察官
被　　　告　何任平
指定辯護人　本院公設辯護人余訓格
上列被告因強盜案件，經檢察官提起公訴（99年度偵字第13378
、13379號），本院判決如下：
    主  文
何任平意圖為自己不法之所有，結夥三人以上攜帶兇器於夜間侵
入住宅，以強暴至使不能抗拒，而取他人之物，處有期徒刑柒年
陸月。
    事  實
一、何任平及陳成智、賴振毅、鄭儒澤（陳成智等3人部分另由
    臺灣高等法院審理中）共同基於意圖為自己不法所有之犯意
    聯絡，於民國（下同）96年2月18日夜間11時40分許，由何
    任平、陳成智分持西瓜刀各1把，鄭儒澤持槍枝1枝（均未扣
    案），賴振毅持用以裝財物之袋子，並均戴頭套，侵入桃園
    縣平鎮市○○街75號民宅，喝令在場人員不許動，且鄭儒澤
    復持槍朝天花板射擊1發子彈，以此強暴、脅迫方式，至使
    在場之蔡玉瑄、彭悠怡等人不能抗拒，而任由何任平等人強
    取現金共約新臺幣（下同）2萬元及金項鍊1條，渠等得手後
    旋即駕車逃逸，並朋分贓款花用。
二、案經國防部高等軍事法院函送臺灣桃園地方法院檢察署檢察
    官呈請臺灣高等法院檢察署檢察長令轉臺灣臺南地方法院檢
    察署檢察官偵查起訴。
    理  由
一、證據能力部分：
(一)按刑事訴訟法第156條第1項之規定，被告之自白非出於強暴
    、脅迫、利誘、詐欺、疲勞訊問、違法羈押或其他不正之方
    法，且與事實相符者，得為證據。查本件被告何任平及辯護
    人於準備程序、審判期日對於公訴人所提出被告於警詢筆錄
    及偵訊筆錄之陳述均未抗辯其自白非出於任意性，亦查無明
    顯事證足認檢察官及警察機關於製作該等筆錄時，有施以法
    律所禁止之不正方法等情事，應各認該審判外之自白具有任
    意性，是揆諸上開規定，應認被告於警詢及檢察官訊問時之
    自白，為有證據能力。
(二)次按被告以外之人於審判外之言詞或書面陳述，除法律有規
    定者外，不得作為證據。惟被告以外之人於審判外向法官所
    為之陳述，得為證據。刑事訴訟法第159條第1項、第159條
    之1第1項分別定有明文。立法者係以被告以外之人（含共同
    被告、共犯、被害人、證人等）因其陳述係在法官面前為之
    ，故不問係其他刑事案件之準備程序、審判期日或民事事件
    或其他訴訟程序之陳述，均係在任意陳述之信用性已受確定
    保障之情況下所為，因此該等審判外向法官所為之陳述，應
    得作為證據。查證人即共犯陳成智、鄭儒澤、賴振毅及證人
    即被害人彭悠怡於法官面前所為之陳述（見國防部北部地方
    軍事法院97年度訴字第25號卷97年3月28日、97年6月12日及
    97年7月23日筆錄），對被告而言，均係屬被告以外之人於
    審判外向法官所為之陳述，依諸上開規定及說明，應認有證
    據能力。
(三)第按被告以外之人於偵查中向檢察官所為之陳述，除顯有不
    可信之情況者外，得為證據。此為刑事訴訟法第159條之1第
    2項所明定。又92年修正公布之刑事訴訟法改採以當事人進
    行為主之訴訟制度，檢察官代表國家偵查犯罪、實施公訴，
    基於當事人一方原告之地位，就被告犯罪事實及訴訟條件與
    據以認定證據能力等訴訟程序上之事實，固應善盡舉證責任
    ，然因檢察官訊問證人、鑑定人等被告以外之人時，均能遵
    守法律規定而不致違法取供，並令其具結，可信性極高，為
    兼顧理論與實務，乃於同法第159條之1明定檢察官於偵查程
    序取得被告以外之人所為陳述，除顯有不可信之情況者外，
    均有證據能力，得為證據；故被告等當事人、代理人、辯護
    人、輔佐人若主張其顯有不可信之情形者，本乎當事人主導
    證據調查原則，自應負舉證責任，否則，被告以外之人向檢
    察官所為之陳述，毋庸另為證明，即得作為認定被告犯罪之
    證據（最高法院99年度台上字第1135號判決意旨參照）。查
    證人即共犯鄭儒澤及證人即被害人蔡玉瑄、彭悠怡於偵查中
    檢察官訊問時所為之證述（見國防部北部地方法院檢察署96
    年12月12日、97年1月7日訊問筆錄），均經具結，且係在檢
    察官前所為，而該等證述又無顯不可信之情形，從而，依前
    揭規定及說明，應認上開證人於偵查中向檢察官所為之證述
    有證據能力。
(四)再按被告以外之人於審判外之言詞或書面陳述，除法律有規
    定者外，不得作為證據。被告以外之人於審判外之陳述，雖
    不符刑事訴訟法第159條之1至第159條之4之規定，而經當事
    人於審判程序同意作為證據，法院審酌該言詞陳述或書面陳
    述作成時之情況，認為適當者，亦得為證據；當事人、代理
    人或辯護人於法院調查證據時，知有第159條第1項不得為證
    據之情形，而未於言詞辯論終結前聲明異議者，視為有前項
    之同意。刑事訴訟法第159條第1項、第159條之5分別定有明
    文。查本件公訴人提出之證據中，另有證人即共犯陳成智、
    賴振毅、鄭儒澤與證人即被害人蔡玉瑄、彭悠怡於警詢之指
    述（參國防部北部地方法院軍事法院檢察署96年度偵字第
    283號及97年度蒞追字第1號卷），經本院於審判期日調查證
    據時提示並告以要旨後，公訴人、被告及其辯護人均未予爭
    執，且迄至言詞辯論終結前亦未再聲明異議（參本院100年5
    月31日審判筆錄），本院審酌該等言詞陳述及書面陳述作成
    時之情況，並無違法取證或有其他瑕疵，亦認以之作為證據
    為適當，依前開規定，自有證據能力而得採為本件認定事實
    之基礎。
(五)末按傳聞法則係針對於被告以外之人於審判外之言詞或書面
    陳述所規範之證據法則，換言之「傳聞證據」係指「審判外
    」所為之「陳述或所發生之敘述性動作」，而提出於法庭用
    來證明該敘述事項之真實性之證據。因此，如非被告以外之
    人於審判外以言詞或書面所為之供述證據，即無傳聞法則之
    適用。查現場照片數張，係利用光學、機械之方式，對於各
    該內容為忠實且正確之記錄，性質上並非供述證據，自無刑
    事訴訟法第159條第1項規定之適用，而應認有證據能力。
二、前開犯罪事實，業據被告何任平於本院準備程序及審理中均
    坦承不諱，核與證人即共犯陳成智、賴振毅、鄭儒澤與證人
    即被害人蔡玉瑄、彭悠怡於警詢、偵訊及法院審理時之指述
    內容大致相符，復有現場照片數張附卷可稽，足認被告何任
    平前開出於任意性之自白與事實相符，事證明確，被告所為
    犯行自堪認定，應以論科。
三、論罪科刑：
(一)按行為後法律有變更者，適用行為時之法律，但行為後之法
    律有利於行為人者，適用最有利於行為人之法律，刑法第2
    條第1項定有明文；又刑法第321條規定於100年1月26日修正
    公布，並自100年1月28日起施行，亦即被告為本件犯行後，
    刑法第321條規定已為變更，即應為新舊法之比較適用。經
    查，刑法第330條第1項規定：「犯強盜罪而有同法第321條
    第1項各款情形之一者，處7年以上有期徒刑。」，而被告何
    任平與陳成智分持西瓜刀1把，鄭儒澤持槍枝1枝，賴振毅持
    用以裝財物之袋子，於96年2月18日夜間11時40分許侵入桃
    園縣平鎮市○○街75號民宅強盜，其行為後，刑法第321條
    於100年1月26日修正公布，並自100年1月28日起生效施行，
    而修正前刑法第321條第1項規定：「犯竊盜罪而有下列情形
    之一者，處6月以上、5年以下有期徒刑：一、於夜間侵入住
    宅或有人居住之建築物、船艦或隱匿其內而犯之者。…」；
    修正後則規定：「犯竊盜罪而有下列情形之一者，處6月以
    上、5年以下有期徒刑，得併科新臺幣10萬元以下罰金：一
    、侵入住宅或有人居住之建築物、船艦或隱匿其內而犯之者
    。…」。經比較新舊法之規定，新法增加「得併科罰金」之
    規定外，並刪除原第1款「於夜間」之要件，且就第6款增加
    「航空站、其他供水、陸、空公眾運輸之舟、車、航空機內
    」之要件，核均屬加重刑罰或擴大加重竊盜適用範圍之修正
    ，是修正後刑法第321條第1項之規定並未有利於行為人，而
    應適用修正前刑法第321條第1項之規定，合先敘明。
(二)按刑法第321條第1項第3款之攜帶兇器竊盜罪，係以行為人
    攜帶兇器竊盜為其加重條件，此所謂兇器，其種類並無限制
    ，凡客觀上足對人之生命、身體、安全構成威脅，具有危險
    性之兇器均屬之，且祇須行竊時攜帶此種具有危險性之兇器
    為已足，並不以攜帶之初有行兇之意圖為必要，最高法院79
    年台上字第5253號判例可資參照。查被告為前開強盜犯行時
    所攜帶之西瓜刀2支質地堅硬，刀鋒銳利，如持以行兇，在
    客觀上足以對於人之生命、身體構成威脅，自屬兇器。是核
    被告所為，係犯刑法第330條第1項之結夥三人以上攜帶兇器
    於夜間侵入住宅強盜罪。又強盜罪以強暴、脅迫等方法，致
    使不能抗拒為構成要件之一，當然含有妨害被害人自由之性
    質，故犯強盜罪而有妨害被害人之自由時，是否另論以妨害
    自由罪名，應就行為人之全部犯罪行為實施過程加以觀察，
    若強盜犯行業已著手實施，則所為強暴、脅迫等非法方法剝
    奪被害人行動自由行為，應包括在強盜行為之內，無另行成
    立刑法第302條第1項之妨害自由罪之餘地（最高法院92年台
    上字第2184號），被告何任平持西瓜刀1把以喝令在場人員
    不許動，致在場人員不能抵抗，而任由被告何任平及其共犯
    強取現金2萬元及金項鍊1條之行為，係被告實施強盜行為之
    手段，揆諸上揭判決意旨，自應包括在強盜行為內，不再另
    行成立刑法第302條第1項之剝奪他人行動自由罪。被告何任
    平與陳成智、賴振毅、鄭儒澤就上開犯行，有犯意之聯絡及
    行為之分擔，應論以共同正犯。而被告何任平就桃園縣平鎮
    市○○街75號之在場人員所有財物所為之強盜犯行，係以單
    一強盜犯意，於同一機會、時間密接之情況下所為之數舉動
    ，應可包括評價為一行為，被告結夥攜帶兇器夜間侵入住宅
    強盜之一行為，同時侵害在場所有人員之財產法益，為想像
    競合犯，應從較重之結夥攜帶兇器夜間侵入住宅強盜罪處斷
    。爰審酌被告正值青壯，不思以正當途徑獲取財物，僅因缺
    錢花用，即貪圖他人財物鋌而走險，犯罪之動機及目的自屬
    可議，且被告及其共犯持用西瓜刀及槍枝以夜間侵入有人居
    住住宅內強取財物之手段，甚為惡劣，對被害人因此所遭受
    心理上之怖畏，遠甚於財物被搶所受之損害，更無論被告此
    舉甚且嚴重危害社會治安，惟審酌被告為前開犯行時年紀尚
    輕，思慮未盡周全，其犯後於警詢、偵訊及審理時亦均坦認
    犯行，顯有悔意，而強盜所得財物雖為現金2萬元及金項鍊1
    條，惟被告分得財物僅約1千多元，兼衡被告之品行、智識
    程度等一切情狀，故量處如主文所示之刑，以資儆懲。
(三)至於未扣案之西瓜刀2把、槍枝1把，均經另案宣告沒收（見
    臺灣桃園地方法院97年度訴字第165、387、426號判決），
    爰均不於本案宣告沒收，附此敘明。
據上論斷，應依刑事訴訟法第299條第1項前段，刑法第2條第1項
前段、第28條、第330條第1項、第55條、第321條第1項第1、3、
4款，判決如主文。
本案經檢察官陳尹捷到庭執行職務。
中    華    民    國   100    年    6     月    7     日
            刑事第九庭  審判長  法  官  林彥君
                                法  官  莊玉熙
                                法  官  周宛瑩
以上正本證明與原本無異。
如不服本判決應於收受本判決後10日內向本院提出上訴書狀，並
應敘述具體理由。其未敘述上訴理由者，應於上訴期間屆滿後20
日內向本院補提理由書狀（均須按他造當事人之人數附繕本）「
切勿逕送上級法院」。
                                書記官  蔡志賢
中    華    民    國   100    年    6     月    7     日
附錄本案論罪科刑法條：
中華民國刑法第328條第1項
（普通強盜罪）
意圖為自己或第三人不法之所有，以強暴、脅迫、藥劑、催眠術
或他法，至使不能抗拒，而取他人之物或使其交付者，為強盜罪
，處5年以上有期徒刑。
中華民國刑法第330條第1項
（加重強盜罪）
犯強盜罪而有第 321 條第 1 項各款情形之一者，處 7 年以上
有期徒刑。
100年1月26日修正公布前中華民國刑法第321條第1項
（加重竊盜罪）
犯竊盜罪而有下列情形之一者，處 6 月以上、5 年以下有期徒
刑：
一、於夜間侵入住宅或有人居住之建築物、船艦或隱匿其內而犯
    之者。
二、毀越門扇、牆垣或其他安全設備而犯之者。
三、攜帶兇器而犯之者。
四、結夥三人以上而犯之者。
五、乘火災、水災或其他災害之際而犯之者。
六、在車站或埠頭而犯之者。